【裁判字號】    97,交簡上,43
【裁判日期】    970521
【裁判案由】    公共危險
【裁判全文】
臺灣士林地方法院刑事判決            97年度交簡上字第43號
上  訴  人  臺灣士林地方法院檢察署檢察官
被      告  甲○○
上列上訴人因被告公共危險案件，不服本院內湖簡易庭於中華民
國96年11月27日所為96年度湖交簡字第255 號第一審刑事簡易判
決（聲請簡易判決處刑案號：臺灣士林地方法院檢察署96年度撤
緩偵字第120 號），提起上訴，本院管轄之第二審合議庭判決如
下：
    主  文
原判決撤銷。
甲○○服用酒類，不能安全駕駛動力交通工具而駕駛，處拘役肆
拾日，如易科罰金，以銀元參佰元即新臺幣玖佰元折算壹日，減
為拘役貳拾日，如易科罰金，以銀元參佰元即新臺幣玖佰元折算
壹日。
    事  實
一、甲○○於民國95年1 月27日上午10時許，在臺北縣土城市○
    ○路○ 段131 號3 樓住處服用酒類後，明知已不能安全駕駛
    動力交通工具，仍騎乘車牌號碼DOJ-250 號機車外出，嗣於
    同日下午1 時50分許，行經臺北市大同區○○○路236 號前
    ，為警攔查測得其吐氣所含酒精濃度為每公升0.65毫克，而
    查知上情。
二、案經臺北市政府警察局大同分局報告臺灣士林地方法院檢察
    署檢察官偵查起訴。
    理  由
壹、程序部分：
一、按「除前三條之情形外，下列文書亦得為證據：一、除顯有
    不可信之情況外，公務員職務上製作之紀錄文書、證明文書
    。二、除顯有不可信之情況外，從事業務之人於業務上或通
    常業務過程所須製作之紀錄文書、證明文書。三、除前二款
    之情形外，其他於可信之特別情況下所製作之文書」，刑事
    訴訟法第159 條之4 有明文規定；又「刑事訴訟法第一百五
    十九條之四對於具有高度特別可信之文書如公務文書等，在
    兼具公示性、例行性或機械性、良心性及制裁性等原則下，
    雖屬傳聞證據，例外容許作為證據使用。因此，採取容許特
    信性文書作為證據，應注意該文書之製作，是否係於例行性
    的公務或業務過程中，基於觀察或發現而當場或即時記載之
    特徵」，最高法院94年度臺上字第1361號判決可資參照。經
    查，卷附之刑法第185 條之3 案件測試觀察紀錄表，為公務
    員職務上製作之紀錄文書、證明文書，依其做成之具體情形
    ，係製作人於公務過程中，基於觀察或發現而當場或即時記
    載之特徵，揆之前引最高法院判決意旨，自得採為證據；況
    上開證據資料，亦未經當事人於辯論終結前聲明異議，依首
    揭刑事訴訟法第159 條之5 第2 項規定，亦得採為證據。
二、被告甲○○經合法傳喚，無正當理由不到庭，爰不待其陳述
    逕行判決。
貳、實體部分：
一、上揭事實，迭據被告甲○○於警詢、偵查時坦承不諱，並有
    酒精濃度測試列印報告、刑法第185 條之3 案件測試觀察紀
    錄表附卷可稽（偵查卷第12頁、第13頁）。按酒精對人體之
    影響程度，當呼氣酒精濃度達每公升0.5 毫克時，為輕到中
    度中毒，症狀為反應較慢、感覺減低、影響駕駛，當呼氣酒
    精濃度達每公升0.75毫克時，將造成思考及個性行為改變，
    當呼氣酒精濃度達每公升1.0 毫克時，將造成中度中毒，而
    有步態不穩、噁心嘔吐、精神混惑不清晰等症狀，當呼氣酒
    精濃度達每公升1.5 毫克時，有說話不清楚、感覺喪失、視
    力模糊等中到重度中毒症狀，當呼氣酒精濃度達每公升2.0
    毫克時，有體溫降低、血糖降低、肌肉控制差、癲發作等
    重度中毒症狀，此有行政院國軍退除役官兵輔導委員會臺北
    榮民總醫院88年8 月5 日（88）北總內字第26868 號函可資
    佐參。查被告為警測得呼氣酒精濃度達每公升0.65毫克，參
    以被告為警攔檢前，確有對員警指揮及交通號誌無反應或遲
    緩、駕駛判斷力欠佳、車身搖擺不定之情事，亦有卷附之刑
    法第185 條之3 案件測試觀察紀錄表記載可考，堪認被告之
    生理狀況及駕駛能力已受酒精之影響，注意力及反應能力降
    低，其駕駛能力已受影響，不足以應付駕駛交通工具之各種
    狀況，被告服用酒類不能安全駕駛動力交通工具犯行，至為
    明確，被告之自白與事實相符，犯行堪以認定，應依法論科
    。
二、被告行為後，刑法業於94年2 月2 日修正公布，並於95年7
    月1 日施行，參酌最高法院95年5 月23日刑事庭第8 次會議
    決議，修正後刑法第2 條第1 項之規定，係規範行為後法律
    變更所生新舊法律比較適用之準據法，於刑法施行後，應適
    用修正後刑法第2 條第1 項之規定，為「從舊從輕」之比較
    。另於比較時應就罪刑有關之共犯、未遂犯、想像競合犯、
    牽連犯、連續犯、結合犯，以及累犯加重、自首減輕暨其他
    法定加減原因（如身分加減）與加減比例等一切情形，本於
    統一性及整體性原則，綜其全部罪刑之結果而為比較，茲就
    比較情形分述如下：
１、刑法第33條第5 款有關罰金之最低數額部分，刑法分則編各
    罪所定罰金之貨幣單位原為銀元，修正前刑法第33條第5 款
    規定：「罰金：（銀元）1 元以上」，而銀元與新臺幣間之
    折算，依現行法規所定貨幣單位折算新臺幣條例規定，以銀
    元1 元折算新臺幣3 元；修正後刑法第33條第5 款則規定：
    「罰金：新臺幣1,000 元以上，以百元計算之」；經比較修
    正前、後之規定，修正後刑法第33條第5 款所定罰金之最低
    數額，較之修正前提高，自以修正前刑法第33條第5 款規定
    有利於被告。
２、刑法第185 條之3 規定業於97年1 月2 日修正公布，並自同
    月4 日起生效施行，其法定刑部分，已由修正前「處1 年以
    下有期徒刑、拘役或3 萬元以下罰金」，更改為「處1 年以
    下有期徒刑、拘役或科或併科15萬元以下罰金」，比較修正
    前後之規定，以修正前刑法第185 條之3 之規定有利於被告
    ，依刑法第2 條第1 項前段之規定，應適用修正前刑法第18
    5 條之3 規定。
３、經綜合比較新舊法結果，均以行為時法對被告有利，自應依
    刑法第2 條第1 項前段規定，整體適用行為時之修正前刑法
    之規定，合先敘明。
三、核被告所為，係犯修正前刑法第185 條之3 之服用酒類不能
    安全駕駛動力交通工具而駕駛罪。
四、原審據以論罪科刑，固非無見。惟（1） 被告行為後刑法第
    185 條之3 於97年1 月2 日修正公布，原審未及比較新舊法
    之適用；（2） 又本件犯罪時間係在96年4 月24日以前，應
    依中華民國96年罪犯減刑條例規定減刑，原審亦未予適用；
    （3） 本案被告曾經檢察官依法為緩起訴處分，命其於緩起
    訴處分確定後3 個月內，向財團法人基督教更生團契支付新
    臺幣2 萬元，且於緩起訴期間內不得再有酒後駕車之情事，
    被告竟違背應履行事項，態度難稱良好，原審量處被告拘役
    30日，尚屬過輕，檢察官不服提起上訴，據以指摘，非無理
    由。原判決既有上開不當，自應由本院將原判決撤銷改判。
    爰審酌被告查獲時所測得之酒精濃度、行為對於交通安全造
    成潛在危害、犯罪後坦認犯行等一切情狀，量處如主文所示
    之刑，並諭知易科罰金之折算標準。檢察官求處拘役50日尚
    嫌過重，併此敘明。又被告行為時之刑法第41條第1 項前段
    規定：「犯最重本刑為5 年以下有期徒刑以下之刑之罪，而
    受6 個月以下有期徒刑或拘役之宣告，因身體、教育、職業
    、家庭之關係或其他正當事由，執行顯有困難者，得以1 元
    以上3 元以下折算1 日，易科罰金。」，上開易科罰金折算
    標準，並依被告行為時之罰金罰鍰提高標準條例第2 條前段
    （現已刪除，下稱修正前罰金罰鍰提高標準條例第2 條）規
    定，就其原定數額提高為100 倍折算1 日，則被告行為時之
    易科罰金折算標準，應以銀元100 元以上300 元以下折算1
    日，經折算為新臺幣後，應以新臺幣300 元以上900 元以下
    折算1 日；被告行為後之修正後刑法第41條第1 項前段則規
    定：「犯最重本刑為5 年以下有期徒刑以下之刑之罪，而受
    6 個月以下有期徒刑或拘役之宣告者，得以新臺幣1, 000
    元、2,000 元或3,000 元折算1 日，易科罰金。」，經比較
    修正前後之易科罰金折算標準，以適用被告行為時之修正前
    刑法規定，並同時引用被告行為時之修正前罰金罰鍰提高標
    準條例第2 條之規定，較有利於被告，則應依修正後刑法第
    2 條第1 項前段，適用修正前刑法第41條第1 項前段規定，
    諭知易科罰金之折算標準。又易科罰金屬易刑處分，雖須比
    較新舊法，然不在與本刑有關之綜合比較之列，有最高法院
    96年台上字第2790號判決可參，併此敘明。又被告之犯罪時
    間在96年4 月24日以前，無其他不合中華民國96年罪犯減刑
    所定不得減刑之情形，爰依中華民國96年罪犯減刑條例第2
    條第1 項第3 款、第7 條規定，減其宣告刑2 分之1 ，並諭
    知易科罰金之折算標準。
據上論斷，應依刑事訴訟法第455 條之1 第1 項、第3 項、第37
1 條、第369 條第1 項前段、第364 條、第299 條第1 項前段，
刑法第2 條第1 項前段，修正前刑法第185 條之3 、第41條第1
項前段、修正前罰金罰鍰提高標準條例第2 條，現行法規所定貨
幣單位折算新臺幣條例第2 條，刑法施行法第1 條之1 第1 項、
第2 項但書，中華民國九十六年罪犯減刑條例第2 條第1 項第3
款、第7 條、第9 條，判決如主文。
本案經檢察官白忠志到庭執行職務。
中    華    民    國    97    年    5     月    21    日
                  刑事第三庭審判長法  官  杜惠錦
                                  法  官  梁哲瑋
                                  法  官  陳美彤
以上正本證明與原本無異。
不得上訴。
                                  書記官  賴麗容
中    華    民    國    97    年    5     月    21    日
附錄本判決論罪法條全文
中華民國刑法第185 條之3
服用毒品、麻醉藥品、酒類或其他相類之物，不能安全駕駛動力
交通工具而駕駛者，處1 年以下有期徒刑、拘役或3 萬元以下罰
金。


司法院資訊處製作；財團法人民間司法改革基金會備份。
